臺灣高雄地方法院民事判決
111年度雄簡字第866號

原      告   顏敏    
訴訟代理人   邵允亮律師
複訴訟代理人 蔡文元律師
被      告   沈慶成  
訴訟代理人   林柏年  
上列當事人間請求損害賠償(交通)事件，原告提起刑事附帶民事
訴訟，經本院刑事庭移送前來（110年度審交附民字第596號），
本院於民國111年6月21日言詞辯論終結，判決如下：
    主      文
被告應給付原告新臺幣伍拾肆萬陸仟參佰元，及自民國一一○年
十二月四日起至清償日止，按週年利率百分之五計算之利息。
原告其餘之訴駁回。
訴訟費用由被告負擔二分之一，餘由原告負擔。
本判決第一項得假執行。但被告以新臺幣伍拾肆萬陸仟參佰元為
原告預供擔保，得免為假執行。
原告其餘假執行之聲請駁回。
    事實及理由
一、原告主張：原告於民國109年8月26日19時40分許，騎乘車牌
    號碼000-0000號普通重型機車（下稱系爭車輛），沿高雄市
    三民區民族一路854巷由西往東方向行駛；而被告則騎乘車
    牌號碼000-0000號普通重型機車，沿天祥一路197 巷由北往
    南方向行駛，渠等均本應注意車輛行經無號誌之交岔路口時
    ，設有標誌、標線者，應依其指示行車，又路面標繪「停」
    字，係用以指示車輛至此必須停車再開，而依當時天候晴、
    夜間有照明、柏油路面乾燥、無缺陷、道路無障礙物、視距
    良好等情形，尚無不能注意之情形，兩造行駛至民族一路85
    4巷與天祥一路197巷交岔路口時，竟均疏未注意，未依「停
    」標誌指示停車再開，即貿然通過交岔路口，兩車遂發生碰
    撞（下稱系爭事故），致原告受有腰椎第3節及第5節壓迫性
    骨折、左側第5趾近端趾骨骨折等傷害（下稱系爭傷害）；
    被告則受有右膝擦傷、右手腕右膝右足挫傷、頭部外傷等傷
    害，原告因系爭事故支出醫療及輔具費用18,107元、系爭車
    輛修理費用23,850元、看護費用187,200元、不能工作之薪
    資損失689,684元，另請求精神慰撫金1,500,000元，原告業
    已領取強制汽車責任保險理賠金54,177元，爰依侵權行為之
    法律關係提起本件訴訟等語。並聲明：㈠被告應給付原告2,3
    64,664元，及自起訴狀繕本送達被告之翌日起至清償日止，
    按週年利率5％計算之利息。㈡願供擔保，請准宣告假執行。
    　　
二、被告則以：伊不爭執原告所請求之醫療及輔具費用、看護費
    用，惟系爭車輛修理費用部分應計算折舊。對於原告主張不
    能工作時間為4個月不爭執，惟對於原告主張之每月薪資認
    為過高，業務員每月所得並非固定，自不得以107年、108年
    度收入數額為計算唯一依據。另精神慰撫金之請求金額過高
    等語置辯。並聲明：原告之訴駁回。
三、本院得心證之理由：
　　按因故意或過失、不法侵害他人之權利者，負損害賠償責任
    ，民法第184條第1項前段定有明文。經查，兩造上開行為涉
    嫌過失傷害案件，業經本院刑事庭以111年度交簡字第225號
    刑事簡易判決兩造犯過失傷害罪，各處拘役肆拾日，如易科
    罰金，以壹仟元折算壹日，並經本院調閱卷宗查核屬實，且
    為兩造所不爭執，亦足認原告確實因被告之傷害行為而受有
    系爭傷害等傷勢，堪認原告主張之事實為真正，是原告依侵
    權行為之法律關係，請求被告負擔損害賠償責任，洵屬有據
    。茲就原告請求被告賠償損害項目及金額是否有理，論述如
    下：
  ㈠醫療及輔具費用部分：
　　原告主張其因系爭事故共支出醫療及輔具費用18,107元，業
    經其提出費用收據為證（見附民卷第43頁至第48頁），核其
    內容均屬治療其傷勢所必要支出，被告對此亦不爭執（見本
    院卷第35頁），是原告醫療及輔具費用部分之主張，堪信為
    真實，應予准許。
  ㈡看護費用部分：
　　按親屬代為照顧被害人之起居，固係基於親情，親屬間之看
    護，縱因出於親情而未支付費用，然親屬看護所付出之勞力
    並非不能評價為金錢，此種基於身分關係之恩惠，自不能加
    惠於加害人，故由親屬看護時，縱無現實看護費之支付，仍
    應比照一般看護情形，認被害人受有相當於看護費之損害，
    得向加害人請求賠償，始符公平原則及民法第193條第1項所
    定「增加生活上需要」之意旨（最高法院95年度台上字第10
    41號、89年度台上字第1749號判決意旨參照）。經查，原告
    主張住院期間3日（109年8月26日至28日）及出院後1個月，
    共計33日需全日照護，其後3個月需半日照護，請求被告賠
    償相當於看護費之損失共計187,200元，觀諸原告提出之高
    雄榮民總醫院診斷證明書記載「…處置意見：應休息4個月，
    住院期間及住院後1個月需全日專人照護，之後3個月需專人
    半日專人照護…」（見附民卷第39頁），並考量原告傷勢、
    年齡及照護需求等情，認原告主張有受親屬看護之時間確有
    其必要性，而原告主張半日看護費用以1,200元計算，符合
    一般看護費用行情，且為被告所不爭執（見本院卷第35頁）
    ，是原告請求被告賠償相當於看護費之損害於187,200元【
    計算式：（2,400元×33日）＋（1,200元×90日）＝187,200元
    】，即屬有據，應予准許。
  ㈢系爭車輛修理費用部分：
　　原告主張系爭事故致系爭車輛受有23,850元之損害等情，業
    據其提出估價單（見附民卷第49至50頁)為證。按民法第196
    條請求賠償物被毀損所減少之價額，得以修復費用為估定之
    標準，但以必要者為限，如修理材料以新品換舊品，應予折
    舊（最高法院77年5月17日77年度第9次民事庭會議決議參照
    ）。依行政院所頒固定資產耐用年數表及固定資產折舊率表
    ，機械腳踏車之耐用年數為3年，系爭機車自出廠日104年10
    月（見附民卷第115頁），迄系爭事故發生時即109年8月26
    日，已超過3年，惟於系爭事故發生時，系爭車輛仍正常使
    用中，難認已無殘餘價值，本院採用平均法計算其最後1年
    折舊後之殘值作為系爭車輛零件之殘餘價值【計算式：取得
    價格÷（耐用年限＋1）＝殘值】，應屬合理，則零件扣除折舊
    後之修復費用估定為5,963元【計算式：23,850元÷（3＋1）≒
    5,963元（元以下四捨五入）】，是系爭車輛所受損害應為5
    ,963元。
　㈣不能工作之薪資損失部分：
　　原告主張因系爭事故致受有4個月無法工作之薪資損失，業
    經提出上開診斷證明書、公司薪資明細表等為證（見附民卷
    第51頁至第107頁）。本院審酌原告因被告之傷害行為致受
    有系爭傷害，且依上開110年3月9日出具診斷證明書之處置
    意見記載「應休息4個月，住院期間及住院後1個月需全日專
    人照護，之後3個月需專人半日專人照護」等情，堪信原告
    主張其因系爭事故而受有4個月無法工作之薪資損失，堪信
    屬實，被告對此亦不爭執（見本院卷第54頁）。又原告主張
    以172,421元【計算式：（2,346,421元＋1,791,674元）÷24≒
    172,421元（元以下四捨五入）】計算原告之每月收入，則
    為被告所否認，並執前詞拒絕給付，查原告於人身保險業擔
    任副理一職，屬中階主管，依勞動部職類別薪資調查動態查
    詢，中階主管於109年7月 總薪資為183,262元，此與原告請
    求被告賠償每月薪資172,421元，即無不合，以原告所提出
    之每月收入金額計算，原告所受4個月之不能工作損失應為6
    89,684元（計算式：172,421元×4＝689,684元）。是原告不
    能工作之薪資損失部分主張，即屬有據，應予准許。
　㈤精神慰撫金部分：
　　按不法侵害他人之身體、健康、名譽、自由、信用、隱私、
    貞操，或不法侵害其他人格法益而情節重大者，被害人雖非
    財產上之損害，亦得請求賠償相當之金額，民法第195 條第
    1 項前段定有明文。又慰撫金之多寡，應斟酌雙方之身份、
    地位、資力與加害程度，及其他各種情形核定相當之數額，
    該金額是否相當，自應依實際加害情形與被害人所受之痛苦
    及雙方之身份、地位、經濟狀況等關係決定之（最高法院51
    年度台上字第223 號判例意旨參照）。經查，被告上開行為
    致原告受有系爭傷害已如前述，是原告受有身體及精神上痛
    苦，堪可認定，原告依上開規定請求被告賠償慰撫金，自屬
    有據。本院審酌原告為大學畢業，目前從事保險業；被告則
    為二技畢業，目前從事運輸業等兩造之學歷、職業及稅務電
    子匣門財產所得調件明細表所顯示之資力，暨原告所受傷勢
    及復原情形，被告傷害情節手段等一切情狀，認原告請求1,
    500,000元之慰撫金，尚嫌過高，應以30萬元為適當。
　㈥按損害之發生或擴大，被害人與有過失者，法院得減輕賠償
    金額或免除之，民法第217條第1項定有明文。查系爭事故之
    發生，除因被告上開過失所致外，另原告亦疏未注意減速慢
    行小心通過，即貿然進入交岔路口，足認原告就系爭事故之
    發生與有過失等節，應堪認定。本院審酌兩造均未依「停」
    標字相互禮讓，同為肇事原因，應各負50%之過失責任為適
    當，自應依同法第217條第1項規定，減輕被告之賠償責任金
    額。綜上，原告得向被告請求賠償之金額為600,477元【計
    算式：（醫療及輔具費用18,107元＋看護費用187,200元＋系
    爭車輛修理費用5,963元＋不能工作之薪資損失689,684元＋精
    神慰撫金30萬元）×50% ＝600,477元】。
四、末按保險人依本法規定所為之保險給付，視為被保險人損害
    賠償金額之一部分；被保險人受賠償請求時，得扣除之，強
    制汽車責任保險法第32條定有明文。經查，原告不爭執業已
    領取強制汽車責任保險理賠金54,177元（本院卷第54頁），
    此部分自應視為被告已給付損害賠償金額之一部分而予以扣
    減。依此，原告得請求被告賠償之金額，於扣除已領取之上
    開強制汽車責任險賠償金額後應為546,300元【計算式：600
    ,477元－54,177元＝546,300元】，即堪認定。
五、綜上所述，原告基於侵權行為損害賠償之法律關係，請求被
    告給付546,300元，及自起訴狀繕本送達翌日即110年12月4
    日（附民卷第131頁）起至清償日止，按週年利率5%計算之
    利息，即屬正當，應予准許，逾此範圍之請求，為無理由，
    應予駁回。
六、本件原告勝訴部分，係就民事訴訟法第427條第1項訴訟適用
    簡易程序所為被告敗訴之判決，爰依同法第389條第1 項第3
    款規定，依職權宣告假執行，並由本院依民事訴訟法第 392
    條第2 項之規定，依職權宣告被告為原告預供擔保，得免為
    假執行。至原告敗訴部分，其假執行之聲請失所附麗，應予
    駁回。
七、本院刑事庭依刑事訴訟法第504 條第1 項規定，裁定移送前
    來，依同條第2 項規定雖免繳納裁判費，但就機車維修費
    部分需繳納1,000 元，故裁判費負擔依此部分勝敗比例諭知
    如主文所示。
中　　華　　民　　國　 111　　年　　6 　　月　　30　　日
                    高雄簡易庭  法  官  張茹棻
以上正本係照原本作成。
如不服本判決，應於送達後20日內，向本院提出上訴狀並表明上
訴理由，如於本判決宣示後送達前提起上訴者，應於判決送達後
20日內補提上訴理由書（須附繕本）。
中　　華　　民　　國　　111 　年　　6 　　月　　30　　日
                                書記官  黃振祐